【裁判字號】    96,重訴,1359
【裁判日期】    990429
【裁判案由】    損害賠償
【裁判全文】
臺灣臺北地方法院民事判決            96年度重訴字第1359號
原      告  乙○○
訴訟代理人  劉昌崙律師
複代理人    詹璧如律師
訴訟代理人  林聖彬律師
被      告  甲○○
上列當事人間請求損害賠償事件，本院於民國99年4 月22日言詞
辯論終結，判決如下：
    主      文
被告應給付原告新臺幣參佰壹拾柒萬陸仟貳佰壹拾元，及自民國
九十六年六月二十六日起至清償日止，按年息百分之五計算之利
息。
原告其餘之訴駁回。
訴訟費用由被告負擔百分之四十五，餘由原告負擔。
本判決第一項，於原告新臺幣壹佰零伍萬元為被告供擔保後，得
假執行。
原告其餘假執行之聲請駁回。
    事實及理由
一、被告未於言詞辯論期日到場，核無民事訴訟法第386 條所列
    各款情形，爰依原告之聲請，由其一造辯論而為判決。
二、原告起訴主張：
  (一)被告於民國95年8 月6 日上午7 時40分許，與訴外人周俊賢
    等人，在臺北市大安區○○○路○ 段22號「錢櫃ＫＴＶ」前
    ，手持木棒毆打原告，致原告受有顱底、右側顏面骨折、下
    顎骨骨折、臉部撕裂傷、前胸鈍挫傷，及右眼視能最佳矯正
    視力為顱側眼前60公分可辨手動，其餘方位僅餘光覺，而達
    失明之程度等傷害，爰依民法第184 條、第193 條、第195
    條規定，請求被告賠償原告所受損害。
  (二)原告各項請求如下：
  1.醫療費用：
    原告因上開傷害先後至行政院國軍退除役官兵輔導委員會台
    北榮民總醫院（下稱榮民總醫院）、國立臺灣大學醫學院附
    設醫院（下稱臺大醫院）、財團法人長庚紀念醫院（下稱長
    庚醫院）就診，自95年1 月1 日起至96年4 月2 日止，計支
    出醫療費用84,669元（13,361＋8,574 ＋62,734＝84,669）
    。
  2.看護費用：
    原告因上開傷害於95年8 月6 日至95年8 月22日榮民總醫院
    住院治療，住院治療期間無法自理生活，皆仰賴母親照料，
    原告自得比照一般看護情形請求被告賠償看護費用，以每日
    看護費用新臺幣（下同）2,100 元、住院17日計算，原告計
    得請求看護費用35,700元（2,100 ×17＝35,700）。
  3.勞動能力減損：
  (1)被告造成原告右眼失明，依據勞工保險殘廢給付標準表（勞
    工保險條例第53條附表），一眼失明，屬於障害項目的第19
    項，其殘廢等級屬於第10等級，勞動能力減損程度為61.52%
    ，原告僅以殘廢等級第9 等級即以53.83%計算原告勞動能力
    減損之程度。
  (2)原告66年2 月8 日出生，至95年8 月6 日系爭事故發生時年
    齡為29歲6 月，如以退休年齡60歲計算，原告尚得工作30年
    6 月，而依行政院主計處公布之資料顯示，95年全年受雇員
    工每人月平均薪資為44,107元，每人年平均薪資為529,284
    元，以原告勞動能力減損之程度為53.83%，一次請求30年，
    並依霍夫曼計算式扣除中間利息，原告減損勞動力之損害為
    5,136,785 元（529,284 ×53.83%×18.000000000＝5,136,
    785 ）。
  4.精神慰撫金：
    原告因被告所為一眼失明，被告應賠償原告精神慰撫金200
    萬元。
  5.工作上之財產損失：
    被告應賠償原告工作上之財產損失39,661元。
  6.合計：
    被告應賠償原告之金額合計7,296,815 元（84,669＋35,700
    ＋5,136,785 ＋2,000,000 ＋39,661＝7,296,815 ）。
  (三)聲明：
  1.被告應給付原告7,296,815 元，及自刑事附帶民事起訴狀繕
    本送達翌日即96年6 月26日起至清償日止，按年息5%計算之
    利息。
  2.願供擔保，請准宣告假執行。
三、被告未於言詞辯論期日到場，亦未提出任何書狀為任何聲明
    或陳述。
四、得心證之理由：
  (一)按因故意或過失，不法侵害他人之權利者，負損害賠償責任
    。不法侵害他人之身體或健康者，對於被害人因此喪失或減
    少勞動能力或增加生活上之需要時，應負損害賠償責任。不
    法侵害他人之身體、健康者，被害人雖非財產上之損害，亦
    得請求賠償相當之金額。民法第184 條第1 項前段、第193
    條第1 項、第195 條第1 項前段定有明文。原告主張被告於
    95年8 月6 日上午7 時40分許，與訴外人周俊賢等人，在臺
    北市大安區○○○路○ 段22號「錢櫃ＫＴＶ」前，手持木棒
    毆打原告，致原告受有顱底、右側顏面骨折、顎骨骨折、臉
    部撕裂傷、前胸鈍挫傷，及右眼視能最佳矯正視力為顱側眼
    前60公分可辨手動，其餘方位僅餘光覺，而達失明之程度等
    傷害，已據原告提出診斷證明書為證〔本院96年度重附民字
    第57號卷（下稱附民卷）第9-11頁〕，並經調閱本院96年度
    訴字第286 號、臺灣高等法院96年度上訴字第3590號、99年
    度臺上字第136 號傷害致人重傷刑事案卷查明屬實，凡此，
    刑事法院亦為相同之認定，以被告涉犯傷害致人重傷罪，判
    處被告有期徒刑6 年確定，原告之主張應堪信為真實。被告
    因故意不法侵害原告之權利，依上開規定，自應負損害賠償
    之責。
  (二)茲就原告請求賠償之項目及金額審酌如下：
  1.醫療費用：84,669元。
    原告主張其因上開傷害至榮民總醫院、臺大醫院、長庚醫院
    就診，支出醫療費用84,669元，有原告所提之醫療費用繳費
    證明、門診醫療費用收據、門診費用證明單、門診醫療費用
    明細收據、住院醫療收費簡易證明單、醫療費用簡易證明單
    、門診醫療收費簡易證明單在卷可稽（附民卷第12-23 頁）
    ，此部分費用，應予准許。
  2.看護費用：12,100元。
    按親屬代為照顧被害人之起居，固係基於親情，但親屬看護
    所付出之勞力並非不能評價為金錢，雖因二者身分關係而免
    除被害人之支付義務，惟此種基於身分關係之恩惠，自不能
    加惠於加害人，故由親屬看護時雖無現實看護費之支付，仍
    應認被害人受有相當於看護費之損害，得向上訴人請求賠償
    ，始符公平原則（最高法院94年臺上字第1543號判決意旨參
    照）。原告固主張其於榮民總醫院住院17日，住院期間由母
    親代為照顧起居，其受有相當於看護費用35,700元（2,100
    ×17＝35,700）之損害。惟查：原告於95年8 月6 日經急診
    住入榮民總醫院加護病房治療，於95年8 月12日轉至普通病
    房，至8 月22日出院，住入加護病房期間，不需人看護，於
    普通病房住院期間，需半日之看護，業據本院向榮民總醫院
    函查屬實，並有該院97年2 月27日北總外字第0970003305號
    函附卷足憑（本院卷第31頁）。以原告於普通病房住院期間
    為11日，所需看護為半日看護，半日看護收費為每日1,100
    元計算（附民卷第26頁），原告所受相當於看護費用之損害
    為12,100元（1,100 ×11＝12,100），其逾此金額之請求，
    不應准許。
  3.勞動能力減損：2,079,441元。
    按身體或健康受侵害，而減少勞動能力者，其減少及殘存勞
    動能力之價值，不能以現有之收入為準，蓋現有收入每因特
    殊因素之存在而實際所餘勞動力不能相符，現有收入高者，
    一旦喪失其職位，未必能自他處獲得同一待遇，故所謂減少
    及殘存勞動能力之價值，應以其能力依其通常情形下可能取
    得之收入為準（最高法院61年度上字第1987號判例意旨參照
    ）。經查：
  (1)原告右眼視能最佳矯正視力為顱側眼前60公分可辨手動，其
    餘方位僅餘光覺，已達失明之程度，依據勞工保險殘廢給付
    標準表（勞工保險條例第53條附表），屬視力障害第19項，
    殘廢等級為第10等級，勞動能力減損程度為61.52%，有臺大
    醫院診斷證明書、勞工保險殘廢給付標準表（勞工保險條例
    第53條附表）可憑（附民卷第11頁、第25-27 頁），原告主
    張以勞動能力減損程度53.83%計算其勞動能力減損之損害，
    核無不合。
  (2)原告為66年2 月8 日出生，於95年8 月6 日事故發生時，年
    齡為29歲6 月，距勞動基準法第54條規定強制退休年齡65歲
    ，原告尚得工作35年6 月，原告主張其可工作之期間為30年
    ，並請求此30年勞動能力減損之損害，亦屬有據。
  (3)原告雖主張依行政院主計處公布之95年全年受雇員工每人月
    平均薪資為44,107元計算其薪資，然行政院主計處所公布之
    受雇員工每人每月平均薪資資料，係將薪資所得較高之工商
    服務業、金融保險及不動產業等納入為計算基礎，原告就其
    所學及將來可能從事之行業為何、其所從事相關行業平均薪
    資是否與該受雇員工平均薪資相當，均未舉證以實其說，其
    主張依95年全年受雇員工每人月平均薪資為44,107元計算其
    薪資，尚非有據，本院認應以行政院勞工委員會公布之基本
    工資每月17,280元計算之（行政院勞工委員會96年6 月22日
    勞動2 字第0960130576號公告參照）。
  (4)以原告每月薪資17,280元，每年薪資207,360 元（17,280×
    12＝207,360 ），勞動能力減損程度53.83%之標準計算，原
    告每年勞動能力減損之損害為111,622 元（17,280×12×53
    .83%＝111,622 ，元以下四捨五入）。原告一次請求30年，
    依年別5%複式霍夫曼計算法扣除中間利息（首期給付不扣除
    中間利息），原告因勞動能力減損之損害為2,079,441 元〔
    計算式：（111,622 ×18.00000000 ）＝0000000.00000000
    00。其中18.00000000 為年別單利5%第30年霍夫曼累計係數
    ，元以下四捨五入〕。
  4.精神慰撫金：100萬元。
    按非財產上損害之慰撫金數額，究竟若干為適當，應斟酌兩
    造身分、地位及經濟狀況，俾為審判之依據（最高法院86年
    度臺上字第511 號裁判意旨參照）。本院審酌被告財產總額
    甚低，原告財產總額高達7 百餘萬元，有稅務電子閘門財產
    所得調件明細表在卷可憑（本院卷第71-90 頁）。而原告於
    系爭事故發生時年僅29歲，因系爭事故經歷多次治療，療程
    甚長，且其右眼視能最佳矯正視力為顱側眼前60公分可辨手
    動，其餘方位僅餘光覺，已達失明之程度，衡情身心當受有
    相當之痛苦。本院審酌兩造上開身分、地位、經濟狀況、原
    告所受傷害之痛苦程度等一切情狀，認原告請求之慰撫金以
    100 萬元為適當。
  5.工作上之財產損失：
    原告雖主張被告應賠償其工作上之財產損失39,661元，惟未
    說明該工作上之財產損失係何一期間、何一損失，亦未提出
    相關工作收入證明加以佐證，其此部分請求，核非有據，尚
    難准許。
  6.合計：
    原告得請求被告賠償之項目及金額為：醫療費用84,669元、
    看護費用12,100元、勞動能力減少之損害2,079,441 元、慰
    撫金100 萬元，合計3,176,210 元（84,669＋12,100＋2,07
    9,441 ＋1,000,000 ＝3,176,210 ），其逾此部分之請求，
    洵非正當，不應准許。
五、從而，原告依民法第184 條第1 項前段、第193 條第1 項、
    第195 條第1 項前段規定，請求被告給付3,176,210 元，及
    自刑事附帶民事起訴狀繕本送達翌日即96年6 月26日起至清
    償日止，按年息5%計算之利息，為有理由，應予准許，逾此
    部分之請求，為無理由，不應准許。原告陳明願供擔保聲請
    宣告假執行，就其勝訴部分，經核無不合，爰酌定相當擔保
    金額，予以准許，至其敗訴部分，其假執行之聲請，亦失所
    附麗，應併予駁回。
六、本件事證已臻明確，兩造其餘攻擊防禦方法及所提證據，核
    與本件判決結果不生影響，爰不另一一論述，併予敘明。
七、結論：本件原告之訴為一部有理由，一部無理由，依民事訴
    訟法第79條、第390 條第2 項，判決如主文。
中    華    民    國    99    年    4     月    29    日
                  民事第二庭    法  官  陳秀貞
以上正本係照原本作成。
如對本判決上訴，須於判決送達後20日內向本院提出上訴狀。
中    華    民    國    99    年    4     月    29    日
                                書記官  劉碧輝

司法院資訊處製作；財團法人民間司法改革基金會備份。
